臺灣新竹地方法院刑事判決　　　　　　　100年度訴字第128號
公　訴　人　臺灣新竹地方法院檢察署檢察官
被　　　告　曾永強
選任辯護人　李文傑律師
上列被告因違反槍砲彈藥刀械管制條例案件，經檢察官提起公訴
（99年度偵字第7814號），本院判決如下：
    主  文
曾永強未經許可，寄藏可發射子彈具有殺傷力之改造槍枝，處有
期徒刑年陸月，併科罰金新臺幣拾萬元，罰金如易服勞役，以
新臺幣壹仟元折算壹日。扣案之改造槍枝壹枝（槍枝管制編號：
0000000000號），沒收之。
    事  實
一、曾永強明知可發射子彈具有殺傷力之改造槍枝、子彈係槍砲
    彈藥刀械管制條例第4條第1項第1款及第2款所列管之槍砲與
    彈藥，非經主管機關之許可，不得擅自寄藏，竟於民國96年
    間某日，在新竹市古奇峰姓名、年籍不詳，綽號「阿松」友
    人住處，受該名成年男子託付，將「阿松」所交付之具殺傷
    力仿 BERETTA廠M9型半自動手槍製造之槍枝，換裝土造金屬
    槍管而成之改造手槍 1枝（槍枝管制編號：0000000000號）
    及具有殺傷力之子彈3顆，藏放在其位在新竹市○區○○里○
    鄰○○路○段172巷44號住處，並自斯時起未經許可而寄藏上
    開槍、彈。迨於99年10月6日凌晨3時50分許，曾永強在其姐
    曾思雲任職之郭雲英所開設位在於新竹市○○路 165號「鹹
    魚翻身 PUB」店門口外打電話，因見王桂銘及王桂鴻毆打其
    姐曾思雲之男友陳世倫，竟至其父所有由其使用停放於「鹹
    魚翻身PUB」店門口之車牌號碼2A-3868號自用小客車上取出
    上開改造手槍 1枝，朝王桂銘身體下方之方向射擊，而王桂
    鴻見狀即上前將該改造手槍搶下，其後王桂鴻與王桂銘持鋁
    棒及「鹹魚翻身 PUB」所有之金桶毆打曾永強，直至曾永強
    倒地後，由王桂鴻將鋁棒及該改造手槍交予前來處理之員警
    ，並扣得曾永強已擊發之口徑9mm制式彈殼1顆，始悉上情。
二、案經新竹市警察局第一分局報告臺灣新竹地方法院檢察署檢
    察官偵查起訴。
    理  由
一、本件被告曾永強及其辯護人於本院準備程序、審判程序中明
    確表示對本案卷內人證、物證之證據能力無意見（32號本院
    卷第43頁、 128號本院卷第12頁），且於言詞辯論終結前，
    就本案證據之調查，均無任何異議，既無異議，依刑事訴訟
    法第159條之5規定，自均有證據能力，先予敘明。
二、認定犯罪事實所憑之證據及認定之理由：
    上揭事實業據被告曾永強於警詢、偵查、本院準備程序及審
    理時迭承不諱（偵卷第12頁至第15頁、第110頁至第111頁、
    32號本院卷第42頁背面、 128號本院卷第13頁至第14頁），
    並有新竹市警察局第一分局扣押筆錄、扣押物品目錄表各 1
    份、查獲現場照片 7張在卷足稽（偵卷第44頁至46頁、第69
    頁至第70頁、第73頁至第74頁），且有具有殺傷力之改造槍
    枝1枝、口徑9mm制式子彈及彈殼各 1顆等物扣案可佐，又上
    開扣案物品經送內政部警政署刑事警察局以檢視法、性能檢
    驗法、試射法及比對顯微鏡法鑑驗後，證實送鑑手槍 1枝（
    槍枝管制編號：0000000000號），認係改造手槍，由仿BERE
    TTA 廠M9型半自動手槍製造之槍枝，換裝土造金屬槍管而成
    ，擊發功能正常，可供擊發適用子彈使用，認具殺傷力；送
    鑑子彈1顆，認係口徑9mm制式子彈，經試射，可擊發，認具
    殺傷力；送鑑彈殼1顆，認係已擊發之口徑9mm（9×9mm）制
    式彈殼等情，有內政部警政署刑事警察局於99年11月 8日出
    具之刑鑑字第0990141490號鑑驗書1份在卷可參（偵卷第158
    頁至第159頁），足見被告所寄藏之改造槍枝及制式子彈2顆
    均為具殺傷力之違禁物甚明。又被告自承於開始寄藏扣案槍
    彈後2、3個月，就在家裡旁邊的田裡面試射 1顆子彈，試射
    結果是可以發射，且射到田裡，不知道射多深，而試射的子
    彈與扣案的彈殼一樣，可知被告在案發前自行試射之子彈，
    因其構造上與扣案彈殼相同，亦屬具殺傷力之違禁物。是被
    告之自白核與事實相符，本案事證已臻明確，被告未經許可
    ，寄藏具殺傷力之改造槍枝及制式子彈之犯行，堪予認定，
    自應依法論科。
三、論罪：
(一)、按槍砲彈藥刀械管制條例第4 條所列之槍砲、彈藥，依同條
    例第 5條規定，非經中央主管機關許可，不得製造、販賣、
    運輸、轉讓、出租、出借、持有、寄藏或陳列。本件被告所
    寄藏之仿BERETTA廠M9型改造手槍1枝及制式子彈 3顆，係分
    屬槍砲彈藥刀械管制條例第4條第1項第1款及第2款所稱之其
    他可供發射子彈具有殺傷力之槍砲、子彈。核被告所為，係
    犯槍砲彈藥刀械管制條例第8條第4項之未經許可寄藏其他可
    發射子彈具有殺傷力之改造槍枝罪、及同條例第12條第 4項
    之未經許可寄藏子彈罪。
(二)、次按，槍砲彈藥刀械管制條例係將「持有」與「寄藏」為分
    別之處罰規定，則單純之「持有」，固不包括「寄藏」，但
    「寄藏」之受人委託代為保管，其保管本身所為之「持有」
    ，既係「寄藏」之當然結果，法律上自宜僅就「寄藏」行為
    為包括之評價，不應另就「持有」予以論罪，最高法院74年
    臺上字第3400號判例可資參考，是被告寄藏改造槍枝及制式
    子彈而持有該改造槍枝及制式子彈，應為寄藏改造槍枝及制
    式子彈之當然結果，不另論罪。
(三)、被告係於同一時地取得上開改造槍枝及制式子彈，並將之一
    同寄藏迄至遭警查獲為止，堪認係以一行為同時觸犯上開 2
    罪，為想像競合犯，應依刑法第55條之規定，從一重論以槍
    砲彈藥刀械管制條例第8條第4項之未經許可寄藏其他可發射
    子彈具有殺傷力之改造槍枝罪。
四、科刑：
(一)、爰審酌被告未經許可寄藏上開其他可發射子彈具有殺傷力之
    改造手槍及子彈，嚴重危害社會安全，惟被告並無其他前科
    之素行，且於犯後坦承犯行，尚見悔意，然在寄藏前揭改造
    手槍及子彈之期間，竟因細故爭吵即以該手槍及子彈朝向他
    人發射，雖幸未造成重大傷亡，然潛在危害性甚大、暨其智
    識程度、犯罪之手段等一切情狀，量處如主文所示之刑及併
    科罰金刑，並諭知罰金易服勞役之折算標準。
(二)、至於辯護人為被告利益辯護稱：被告坦承犯行，持槍之本意
    係為嚇阻王桂鴻及王桂銘之暴力行為，槍枝擊發亦未造成任
    何人傷亡，又被告家中尚有年邁父母需照顧，且胞姐曾思雲
    為單親媽媽，從事服務生工作，收入不穩，而其從持有扣案
    槍彈之初已有工作，為家中主要之經濟來源，犯罪情狀顯可
    憫恕，請求本院依刑法第59條之規定減輕其刑等語，固非全
    然無據。然按刑法第59條之酌量減輕其刑，必須犯罪另有特
    殊之原因與環境等情狀，在客觀上足以引起一般同情，認為
    即予宣告法定低度刑期尤嫌過重者，始有其適用。又刑罰之
    量定，固屬法院自由裁量之職權行使，惟刑事審判之量刑，
    旨在實現刑罰權之分配的正義，故法院對科刑判決之被告量
    刑，應受比例原則及公平原則之限制，並應符合罪刑相當原
    則，使罰當其罪，否則其判決即非適法（最高法院96年度臺
    上字第7451號、第7390號、第7224號判決意旨參照）。此所
    以刑法第57條明定科刑時應審酌一切情狀，尤應注意該條所
    列各款情形，以為科刑輕重之標準。且依照最高法院之判例
    、裁判均認為「無前科，素行端正，子女眾多、犯後已與被
    害人和解，向被害人道歉，被害人亦未受到身體之傷害、無
    不良素行，事後坦承犯罪，態度良好，年輕識淺、經濟困難
    ，獨負家庭生活、犯罪之動機、犯罪之手段或犯罪後之態度
    ，一時衝動」為法定刑內從輕科刑之情形，尚非犯罪另有特
    殊之原因與環境，在客觀上足以引起一般同情，足可憫恕之
    情況，無法依刑法第59條之規定，酌減其刑。本件被告明知
    其寄藏之改造槍枝1枝、制式子彈3顆均具有殺傷力，而屬法
    律明文禁止持有、寄藏之違禁物，竟僅因姓名、年籍不詳之
    友人不明原因而受其託付，是被告受託寄藏槍、彈，顯非辯
    護人所指有上述不得已之情形甚明，另被告持上開槍枝與子
    彈前往「鹹魚翻身 PUB」，僅因細故爭執即朝有人所有之地
    方射擊 1發子彈，稍有不慎即可能造成傷人或殺人事件，雖
    持有期間未用於其他犯罪，惟對於社會潛在危害性不可謂不
    大，幸經警方即時查獲，而未釀成災害，其犯行在客觀上根
    本不足以引起一般之同情，亦無從認定被告攜槍之舉確可憫
    恕、即予宣告法定最低度之刑猶嫌過重。至被告雖於本院準
    備程序、審理時坦承犯行，惟此係犯後態度之情狀，究與刑
    法第59條犯罪之情狀仍然有別。是參照前揭說明，本院認本
    件被告並無適用刑法第59條減輕其刑之餘地，附此說明。
(三)、扣案可發射子彈具有殺傷力之仿BERETTA廠M9型改造手槍1枝
    （槍枝管制編號：0000000000號），屬違禁物，不問屬於犯
    人與否，應依刑法第38條第1項第1款規定宣告沒收。至扣案
    制式子彈1顆，經取樣1顆試射結果，認具有殺傷力，惟此部
    分業經鑑定試射用罄亦已非違禁物，爰不予宣告沒收；另扣
    案之制式彈殼 1顆，不再具有子彈之功能，已非違禁物，亦
    不併予宣告沒收，附此敘明。
四、據上論斷，應依刑事訴訟法第299條第1項前段，槍砲彈藥刀
    械管制條例第8條第4項、第12條第4 項，刑法第11條前段、
    第55條、第42條第3 項前段、第38條第1項第1款，判決如主
    文。
本案經檢察官趙佳儀到庭執行職務。
中    華    民    國   100    年    6     月    16    日
                  刑事第二庭  審判長法  官      賴淑敏
                                    法  官      王子謙
                                    法  官      楊數盈
以上正本證明與原本無異。
如不服本判決應於收受本判決後10日內向本院提出上訴書狀，上
訴書狀應敘述具體理由。上訴書狀未敘述上訴理由者，應於上訴
期間屆滿後20日內補提理由書狀於本院(均須按他造當事人之人
數附繕本 )「切勿逕送上級法院」。
中    華    民    國   100    年    6     月    16    日
                                    書記官      陳麗麗
附錄論罪科刑法條：
槍砲彈藥刀械管制條例第8條第4項：
未經許可，持有、寄藏或意圖販賣而陳列第1項所列槍枝者，處3
年以上10年以下有期徒刑，併科新臺幣7,000,000元以下罰金。
槍砲彈藥刀械管制條例第12條第4項：
未經許可，持有、寄藏或意圖販賣而陳列子彈者，處5 年以下有
期徒刑，併科新臺幣3,000,000元以下罰金。